臺灣宜蘭地方法院刑事判決
110年度訴緝字第17號
公  訴  人  臺灣宜蘭地方檢察署檢察官
被      告  官信隆



上列被告因違反毒品危害防制條例案件，經檢察官提起公訴（10
9年度毒偵字第29號），本院判決如下：
    主  文
本件公訴不受理。
    理  由
一、公訴意旨略以：被告甲○○基於施用第一級毒品海洛因及第二
    級毒品甲基安非他命之犯意，先於①民國108年11月22日某時
    ，在某不詳住處，以不詳方式，施用甲基安非他命1次，又
    於②108年11月25日21時25分許採尿時回溯26小時內某時，在
    不詳處所，以不詳方式，施用海洛因1次。嗣因其為警方列
    管之毒品人口，於108年11月25日21時25分許，經警員以強
    制採驗尿液許可書帶被告前往警局接受採尿，送驗結果檢出
    鴉片類之嗎啡、可待因及安非他命類之甲基安非他命、安非
    他命陽性反應。因認被告涉犯毒品危害防制條例第10條第1
    項施用第一級毒品、同條例第10條第2項施用第二級毒品罪
    嫌等語。
二、按起訴之程序違背規定者，應諭知不受理之判決，並得不經
    言詞辯論為之，刑事訴訟法第303條第1款、第307條分別定
    有明文，且依同法第364條規定，於第二審之審判準用之。
    又此所稱之起訴程序違背規定，係指檢察官提起公訴之訴訟
    行為於程序上有違法律之規定而言。而提起公訴之訴訟行為
    是否於程序上有違法律規定，原則上固以起訴時所存在之事
    項及法律規定為判斷，惟檢察官起訴後始發生之情事變更事
    由，致法院不能為實體審理者，亦屬「起訴之程序違背規定
    」（最高法院109年度台上字第3826號判決意旨參照）。
三、本案被告行為後，毒品危害防制條例第20條第3 項於109 年
    1 月15日修正公布，於同年7 月15日生效施行，並增訂第35
    條之1 規定：「本條例中華民國一百零八年十二月十七日修
    正之條文施行前犯第十條之罪之案件，於修正施行後，依下
    列規定處理：一、偵查中之案件，由檢察官依修正後規定處
    理。二、審判中之案件，由法院或少年法院（地方法院少年
    法庭）依修正後規定處理；依修正後規定應為不起訴處分或
    不付審理之裁定者，法院或少年法院（地方法院少年法庭）
    應為免刑之判決或不付審理之裁定。三、判決確定尚未執行
    或執行中之案件，適用修正前之規定。」，準此，本案應適
    用修正「後」之毒品危害防制條例第20條第3 項規定。
四、又按109年1月15日修正公布、同年7月15日施行之毒品危害
    防制條例第20條第3項規定，犯第10條之罪於觀察、勒戒或
    強制戒治執行完畢釋放後，3年後再犯第10條之罪者，適用
    本條前2項之規定。上開所謂「3年後再犯」，只要本次再犯
    （不論修正施行前、後）距最近1次觀察、勒戒或強制戒治
    執行完畢釋放，已逾3年者，即該當之，不因其間有無犯第1
    0條之罪經起訴、判刑或執行而受影響（最高法院109年度台
    上字第3826號判決意旨參照）。
五、經查：
  ㈠被告有如公訴意旨所載分別施用第一級、第二級毒品各1次之
    事實，業據被告於本院準備程序時坦承不諱（見本院110年
    度訴緝第17號卷第62頁），且被告於108年11月25日21時25
    分許為警採取尿液送驗結果，檢出鴉片類之嗎啡、可待因及
    安非他命類之甲基安非他命、安非他命陽性反應等情，有臺
    灣宜蘭地方檢察署（下稱宜蘭地檢署）檢察官強制到場(強
    制採驗尿液)許可書、應受尿液採驗人尿液檢體採集送驗紀
    錄表(檢體編號：Z000000000000)、慈濟大學濫用藥物檢驗
    中心108年12月6日慈大藥字第108120604號函暨所附檢驗總
    表各1份在卷可稽，足認被告之任意性自白與事實相符，堪
    以採信，從而，被告上開2次施用第一級、第二級毒品犯行
    ，均堪認定。
　㈡被告前因施用毒品案件，經送觀察、勒戒後，認無繼續施用
    毒品之傾向，於101年11月12日執行完畢釋放，並由宜蘭地
    檢署檢察官以101年度毒偵緝字第48號為不起訴處分確定，
    其後，至本案施用犯行前，被告未曾再經法院裁定令入勒戒
    處所觀察、勒戒或裁定令入戒治處所強制戒治等情，有臺灣
    高等法院被告前案紀錄表1份附卷可稽。是本案被告2次施用
    毒品犯行前，距最近1次觀察、勒戒執行完畢釋放，已逾3年
    ，依前述之新法修正意旨及前揭最高法院判決意旨，本案仍
    應給予被告接受觀察、勒戒或強制戒治之機會。
　㈢又本案被告2次施用毒品之時間固均係於毒品危害防制條例第
    20條修正施行前，經檢察官提起公訴，本案係於109年3月13
    日繫屬於本院，此有宜蘭地檢署函文上所蓋印之本院收文章
    戳可稽（見本院109年度訴字第96號卷第3頁），其起訴程序
    固未違背當時修正前之規定，然於109年7月15日新法施行後
    ，依前揭說明，本案不得對被告追訴處罰，且本件檢察官之
    起訴，已因法律修正之情事變更，致欠缺訴追條件且無從補
    正，故應依刑事訴訟法第303條第1款、第307條規定，不經
    言詞辯論，逕為公訴不受理判決。
據上論斷，應依刑事訴訟法第303條第1款、第307條，判決如主
文。
本案經檢察官劉惟宗提起公訴。 
中　　華　　民　　國　　110 　年　　11　　月　　22　　日
                  刑事第四庭審判長法  官  林惠玲 
                                  法  官  游皓婷
                                  法  官  楊心希
以上正本證明與原本無異。
如不服本判決應於收受送達後二十日內向本院提出上訴書狀，並
應敘述具體理由；其未敘述上訴理由者，應於上訴期間屆滿後二
十日內向本院補提理由書(均須按他造當事人之人數附繕本)「切
勿逕送上級法院」。
                                  書記官  邱淑秋
中　　華　　民　　國　　110 　年　　11　　月　　22　　日